【裁判字號】    98,消債更,362
【裁判日期】    980917
【裁判案由】    更生事件
【裁判全文】
臺灣臺南地方法院民事裁定          98年度消債更字第362號
債  務  人  甲○○
代  理  人  蔡敬文律師
上列當事人因消費者債務清理事件聲請更生，本院裁定如下：
    主    文
聲請駁回。
聲請費用由聲請人負擔。
    理    由
一、按債務人不能清償債務或有不能清償之虞者，得依本條例所
    定更生或清算程序，清理其債務，消費者債務清理條例第3
    條定有明文。又聲請更生或清算不合程式或不備其他要件者
    ，法院應以裁定駁回之，但其情形可以補正者，法院應定期
    間先命補正，復為同條例第8條所明定。
二、本件聲請意旨略以：債務人有不能清償債務之情事，前已提
    出債權人清冊，以書面向最大債權金融機構永豐商業銀行股
    份有限公司（以下稱永豐銀行）請求共同協商債務清償方案
    ，惟協商不成立，其無擔保或無優先權之債務總額未逾新臺
    幣（下同）1,200萬元，復未經法院裁定開始清算程序或宣
    告破產，為此依消費者債務清理條例提出本件更生之聲請等
    語。
三、衡諸債之關係，係以當事人間之信賴關係為基礎，為社會經
    濟組織之重要支柱，故當事人於以法律行為追求自己之利益
    之際，亦應顧及對方之利益，並考量債權債務在社會上之作
    用，本於誠實及信用之原則，行使債權及履行債務。是對於
    已陷入經濟上困境之消費者，若任其於惡性循環之債務窘境
    中生存，將衍生嚴重之社會問題，難以維持安定之社會經濟
    秩序，故為兼顧債權人、債務人雙方之利益，對陷於經濟上
    困境之消費者，乃允其於消費者債務清理條例施行後，得選
    擇以重建型之更生程序或清算型之清算程序清理其債務，藉
    以妥適調整債務人與債權人及其他利害關係人間之權利義務
    關係，保障債權人獲得公平受償，並謀求消費者經濟生活之
    重建復甦機會。惟若債務人履行債務並無困難，僅係為圖謀
    減免債務，而不為債務之履行，自有違債權契約為誠信契約
    之本旨。
四、經查：
  (一)聲請人即債務人甲○○於民國98年4月間向最大債權銀行永
    豐銀行申請前置協商，於該前置協商程序中，永豐銀行所提
    出之還款方案為「180期、年利率0％、月付金5,954元」，
    惟債務人不同意該還款方案，並提出每月僅可還2,000元，
    還款期限約44.6年，永豐銀行即於98年6月30日出具「借戶
    提月繳2,000元，還款期限約44.6年，本行無法同意」為理
    由之前置協商不成立通知書予債務人，有債務人提出之協商
    不成立通知書及永豐銀行98年8月26日之民事陳報狀在卷可
    稽，堪信為真實。
  (二)本件債務人主張其前二年家庭必要支出共為444,698元云云
    ，惟觀諸所列費用明細，不外膳食、加油、油資、水電瓦斯
    保險、稅金等日常生活用品費用。惟聲請人積欠龐大債務，
    即應節制開支、量入為出而儉樸生活，並依誠信原則盡力還
    款，任意保險費用尤非必要支出，故本院認聲請人必要生活
    費用（包含食、衣、住、行、強制性保險等），應以內政部
    公告臺灣省每人每月最低生活費為準；再者，此最低生活費
    ，每年均因應平均消費支出額度調整而有異，參酌內政部所
    公告98年度臺灣省低收入戶最低生活費用每人每月為9,829
    元，係按照政府最近1年平均每人消費支出（包括食品費、
    衣著鞋襪費、房租水電費、家居管理費、醫療保健費、交通
    通訊費、娛樂教育費及雜項支出）百分之60訂定，故應認聲
    請人每月必要生活費用（包含食、衣、住、行、強制性保險
    等）依此標準以每月9,829元計算，核為債務人合理之生活
    費數額。又聲請人主張其現為新成屋銷售小姐，目前月薪為
    20, 000元，獎金為成交價千分之三，此為聲請人所自承，
    故若僅以聲請人每月月薪20,000元計算，未加計其房屋成交
    之獎金之情形下，扣除其個人基本生活費用9,829元後，尚
    餘10,171元，應可支付最大債權人於前置協商程序中所提出
    之月付金5,954元方案，然聲請人提出每月僅能還款2,000元
    協商金額，顯無依誠信原則踐履本條例第151條所規定前置
    協商程序之真意。聲請人尚非無法與最大債權金融機構永豐
    銀行協商出一妥適方案，債務人捨此不為，並於堅持每月僅
    能繳款2,000元協商金額後，主張其不能清償債務云云，自
    不足採。
五、綜上所述，債務人既非不能清償債務或有不能清償之虞，其
    更生之聲請即不符消費者債務清理條例第3條所定要件，且
    上開欠缺又屬無從補正，依上開說明，自應駁回其更生之聲
    請，爰裁定如主文。
中    華    民    國    98    年    9    月     17     日
              民事第二庭    法      官  蔡雅惠
上為正本係照原本作成。
如不服本裁定，應於裁定送達後10日內，以書狀向本院提出抗告
，並繳納抗告費新臺幣1千元。
中    華    民    國    98    年    9    月     17     日
                            書  記  官  詹書瑋


司法院資訊處製作；財團法人民間司法改革基金會備份。
